臺灣高等法院高雄分院民事判決　九十一年度家上字第四三號
　　　上　訴　人　乙○○
　　　訴訟代理人　丙○○
　　　被　上訴人　甲○○
右當事人間離婚事件，上訴人對於中華民國九十一年二月五日臺灣高雄地方法院九十
年婚字第一四一五號第一審判決提起上訴，本院判決如左：
      主　　　文
上訴駁回。
第二審訴訟費用由上訴人負擔。
　　　事實及理由
一、被上訴人起訴主張兩造係於民國八十二年三月間結婚，原先感情尚稱融洽，但後
    來上訴人即經常喝酒、賭博，亦未能將家用拿回，未負起家庭責任，而由被上訴
    人工作來維持家計，猶有甚者，因上訴人在外負債，經常被逼債，回家為要錢而
    無故尋釁，乃時常有暴力行為，言語稍有不從，隨即動手動腳或破口大，令被
    上訴人精神肉體上飽受虐待，惟當時因被上訴人不諳法律，而未能及時驗傷存證
    。俟至八十四年八月二十日，因當日晚上被上訴人要回娘家與家人吃飯團聚，而
　　上訴人本亦擬一同前往，當被上訴人預備於下午六時許出發之際，上訴人又反悔
　　禁止被上訴人如此早出發，被上訴人知上訴人係無理取鬧而未予理會，未料再前
　　往高雄縣鳳山市○○路二三０巷五二號住處前發動機車時，上訴人竟從後向被上
　　訴人背後飛踢，以致被上訴人向前撲倒，而受有五×五公分右膝挫傷，四×四公
　　分左膝挫傷之傷害。被上訴人忍痛逃回娘家，隔日前往驗傷，自此心灰意冷，而
　　不敢再踏入夫家一步。遂與上訴人分居至今，業已超過六年之久。上訴人於被上
　　訴人不願回家後，固曾託人前來說項，但均因上訴人無法具體保證不再傷害被上
　　訴人，且被上訴人亦因上訴人的暴力傾向而不敢回到夫家，致無法達成協議。上
　　訴人因此相當不滿，而經常於半夜以打電話到被上訴人娘家，故意不出聲騷擾，
　　令被上訴人娘家親人不堪其擾。其中上訴人甚而於八十八年五月十一日下午九時
　　許，攜帶水果刀，帶著酒意，至被上訴人娘家即高雄市○鎮區○○路三六六號檳
　　榔攤前，不知其用意為何，被上訴人之兄吳志鴻因見其已有酒意，乃好心要其回
　　家休息，上訴人竟拿出隨身攜帶之水果刀刺向吳志鴻之腰部，致其左腰受有十一
　　×０．二公分之割傷，案經法院判處上訴人有期徒刑六月確定在案，足見上訴人
　　確具有暴力傾向，以致被上訴人有無法繼續婚姻關係之事實。而被上訴人因受上
　　訴人之毆打，有正當理由無法與上訴人履行同居共謀夫妻生活，業已分居達六年
　　餘，且上訴人亦曾以刀刺傷被上訴人之兄吳志鴻，雙方家庭感情業已破裂，兩造
　　並已自八十四年八月二十日分居至今，形同陌路，無法再維持婚姻，顯有發生足
　　以使婚姻難以維持之重大事由，為此依民法第一千零五十二條第二項之規定，訴
　　請判決離婚。上訴人則以兩造婚後育有一子蔡坤宏，家庭美滿幸福，而上訴人服
　　務於高雄港務局，已將房屋貸款新台幣（下同）一百多萬元償還僅餘五十餘萬元
　　，如此盡力改善家計，怎能算是未盡責之人﹖至於八十四年八月二十四日下午約
　　六時許，兩造本擬回娘家作客，然因某小事發生口角，導致兩造相互推擠。上訴
　　人確有用腳踢被上訴人背部，致其跌倒受傷，但並非如被上訴人所稱是飛踢，而
　　上訴人該日後，就此行為亦感自責，然被上訴人自此離家均一直住在娘家，上訴
　　人多次前往懇求原諒，均遭娘家親屬阻擾，無法見面。上訴人又再三託人前往說
　　情，亦不為所動，上訴人亦未曾以電話予以騷擾。嗣於八十五年五月十一日下午
　　九時許，上訴人至被上訴人娘家之檳榔攤前要找被上訴人，因遭被上訴人之兄吳
　　志鴻拒絕，乃因生氣而拿水果刀刺傷他，惟此行為實非上訴人之本意，上訴人至
　　今仍希望被上訴人能返家等語資為抗辯。
二、本件原審對於被上訴人之請求，判准被上訴人與上訴人離婚，上訴人聲明不服，
    求為廢棄原判決，並駁回被上訴人在第一審之訴。被上訴人則求為判決駁回上訴
    。
三、經查本件被上訴人主張之兩造為夫妻關係，上訴人經常有暴力行為，且曾於八十
    四年八月二十日下午六時許，因禁止被上訴人提早回娘家，而於高雄縣鳳山市○
    ○路二三０巷五二號前，以腳踢被上訴人背部，致被上訴人倒地後，受有五×五
    公分右膝挫傷，四×四公分左膝挫傷，之後，被上訴人即返回娘家，與上訴人分
    居至今，業已超過六年之久，且上訴人於八十八年五月十一日下午九時許，攜帶
    水果刀，帶著酒意，至被上訴人娘家檳榔攤前，因被上訴人之兄吳志鴻見上訴人
    已有酒意，乃好心要其回家休息，上訴人竟持該水果刀刺向吳志鴻之腰部，致其
    左腰受有十一×０．二公分之割傷，嗣經原審法院判處有期徒刑六個月確定等事
    實，已經被上訴人提出戶籍謄本，原法院八十九年度易字第一０七九號上訴人傷
    害有罪刑事判決各一份在卷可稽（見原審卷第二三頁至第二五頁），又證人即被
　　上訴人之父母吳文章、李草菊均於原審證稱：「上訴人常常會虐待我女兒，例如
　　他會用手扭轉被上訴人之手、腳，被上訴人懇求他，他都不放手，而且上訴人賭
　　博回家後，也常會用腳踢被上訴人，他們夫妻感情已經破裂，而且分居已六年多
　　了，已無復合之可能，被上訴人想到要回家，就會顫抖」等語，且上訴人亦迭於
　　原審及本院自承：八十四年八月二十日在住處門口，伊確實有用腳踢被上訴人背
　　部，致其跌倒受傷，伊已與被上訴人自八十四年八月二十日起分居至今。其間於
　　八十五年五月十一日晚上九時許，伊至被上訴人娘家檳榔攤前，要找被上訴人，
　　經被上訴人之兄吳志鴻拒絕伊進入，伊因生氣，乃以水果刀割傷吳志鴻等情，足
　　徵被上訴人前開主張，尚屬有據，堪予採信。
四、按夫妻有民法第一千零五十二條第一項以外之事項，難以維持婚姻者，夫妻之一
    方得請求離婚，但其事由應由夫妻之一方負責者，僅他方得請求離婚，民法第一
    千零五十二條第二項定有明文。又民法親屬篇於民國七十四年修正後，於第一千
    零五十二條增列第二項離婚事由之概括規定，其目的在使夫妻請求裁判離婚之事
    由較富彈性，是夫妻間發生足使婚姻難以維持之重大事由者，雖不符合該條第一
    項所列各款情形，亦無不准依該法條第二項訴請離婚之理（參閱最高法院八十六
    年度第二次民事庭會議決議），再者，婚姻之意義，在於夫妻間共組和樂之家庭
    ，互相扶持，以履行彼此間對婚姻之承諾，若夫妻雙方已有多年不共同生活，且
    互不關心聞問，則婚姻生活之意義已不存在，於此情形下，如雙方復無繼續履行
    共同生活之意願，客觀上亦無回復共同生活之可能，則兩造間之婚姻已無任何實
    質之意義，本院認應與「有難以維持婚姻之重大事由」相當，而得由夫妻之一方
    依首揭法條規定訴請離婚。經查兩造間既因上訴人於八十四年八月二十日有傷害
　　被上訴人之事實，致被上訴人不敢返家而分居，迄今已長達六年餘未經營共同夫
　　妻生活。甚且上訴人竟於兩造分居期間之八十八年五月十一日下午九時許，在被
　　上訴人娘家住處檳榔攤前，帶著酒意，持水果刀刺被上訴人之兄吳志鴻之腰部，
　　致其腰部受有長達十一×０．二公分之割傷，已如前述，則兩造間婚姻生活所應
　　具有之共同生活，互相扶持，以履行彼此間對婚姻承諾之意義已不存在。且足徵
　　上訴人確有暴力之傾向，而加深兩造感情之破裂，雙方在客觀上更無回復共同生
　　活之可能，又其事由應由上訴人一方負責，殆無疑義，上訴人抗辯本件應無須由
　　其負責之難以維持婚姻之重大事由云云，即屬不足採信。從而原審因認被上訴人
　　依民法第一千零五十二條第二項之規定，訴請與上訴人離婚為有理由，而判准被
　　上訴人與上訴人離婚，經核尚無不合，上訴論旨仍執陳詞，指摘原判決不當，求
　　予廢棄改判，非有理由，應予駁回。
五、據上論結，本件上訴為無理由，依民事訴訟法第四百四十九條第一項、第七十八
    條，判決如主文。
中　　　華　　　民　　　國　　九十一　　年　　　六　　　月　　　二十八　日
　　　　　　　　　　　　　　　　　　　臺灣高等法院高雄分院民事第一庭
~B1審判長法官　黃金石
~B2法　　　官　魏式璧
~B3法　　　官　吳登輝
右為正本係照原本作成。
如對本判決上訴，須於判決送達後二十日內向本院提出上訴狀，未表明上訴理由者，
，應於上訴後二十日內向本院提出理由書（均須按他造當事人之人數附繕本）。上訴
時應提出委任律師或具有律師資格之人之委任狀，並依附註條文規定辦理。
中　　　華　　　民　　　國　　九十一　　年　　　七　　　月　　　二　　　日
~B法院書記官　劉金萍
附註：
民事訴訟法第四百六十六條之一：
對於第二審判決上訴，上訴人應委任律師為訴訟代理人，但上訴人或其法定代理人具
有律師資格者，不在此限。
上訴人之配偶、三親等內之血親、二親等內之姻親，或上訴人為法人、中央或地方機
關時，其所屬專任人員具有律師資格並經法院認為適當者，亦得為第三審訴訟代理人。
第一項但書及第二項情形，應於提起上訴或委任時釋明之。
                                                                        Ｋ
